臺灣花蓮地方法院民事判決
111年度訴字第50號
原      告  楊信仲  
            翁琇娟  
共      同
訴訟代理人  簡燦賢律師
被      告  喬權建設有限公司


法定代理人  王振宇  
上列當事人間請求減少價金事件，本院於民國111年9月14日言詞
辯論終結，判決如下：
    主      文
原告之訴及假執行之聲請均駁回。
訴訟費用由原告負擔。
    事實及理由
一、原告主張：
　㈠原告楊信仲於民國106年2月27日向被告購買坐落花蓮縣○○鄉○
    ○段00000地號土地，及其上門牌號碼花蓮縣○○鄉○○00○00號
    房屋(以下合稱楊信仲房地)，購買總價金為新臺幣(下同)1,
    180萬元；原告翁琇娟於108年3月6日向被告購買坐落於花蓮
    縣○○鄉○○段00000○000地號土地，及其上門牌號碼花蓮縣○○
    鄉○○00○00號房屋(以下合稱翁琇娟房地)，購買總價金為1,0
    15萬元，並各自簽訂不動產買賣契約書。
　㈡原告於簽約前見各該房屋前方有寬十米以上之道路，尚可再
    停放車輛，被告也一再保證該範圍可供通行、停車，並於各
    該買賣契約之「(成屋)不動產說明書調查解明表」中有關「
    基地目前管理與使用情況」欄第四點「基地對外道路是否可
    通行」項目，勾選為「是」，原告始同意買受並分別與被告
    簽約並給付價金。
　㈢嗣訴外人張文聰於110年8月間，在原告房地前方之花蓮縣○○
    鄉○○段000地號土地(下稱系爭土地)上架設鐵絲欄杆、停放
    車輛，使原告無法順暢通行至各自房地，原告始發現前開通
    行道路尚有部分屬張文聰所有之私有土地，顯與被告當初所
    述及不動產說明書所載相左，前開通行道路是否具可供人、
    車通行之情，顯屬影響原告交易是否成立及價格高低之重要
    資訊，原告未如實告知，使原告誤信而購買房屋，現僅有一
    米寬度對外通行，除車輛無法通行外，更遑論將車輛駛入停
    放車庫內，原告房地顯存有物之瑕疵，致其價值減損，認每
    戶減損價金額為100萬元。
  ㈣為此，爰依民法第354、355、359、373條規定提起本件訴訟
    等語。並聲明：⒈被告應分別給付原告楊信仲、翁琇娟各100
    萬元，及各自起訴狀繕本翌日起至清償日止，按年息5%計算
    之利息。⒉願供擔保，請准宣告假執行。
二、被告則以：
　㈠原告均可由其房地前方佳東段594地號土地及系爭土地對外通
    行，被告建造房屋時即是以此指示建築線並合法取得建造執
    照及使用執照，嗣分別於106、108年間將房屋交付原告楊信
    仲、翁琇娟，數年來通行均無問題。系爭土地雖為張文聰所
    有，惟原告房屋前方之系爭土地部分業經花蓮縣政府認定屬
    於既成道路，具有公用地役關係，並經新城鄉公所鋪設柏油
    、設置路旁水溝、護欄等公設，故張文聰對系爭土地所有權
    之行使應受限制，不容任意圍堵而違反供公眾通行之目的，
    而張文聰突於110年8月間，將其所有系爭土地一小部分以設
    置鐵絲欄杆、停放車輛等方式，刻意妨礙原告通行以索討通
    行費，故本案導因於張文聰之權利濫用行為所致，並非原告
    房地本身具有物之瑕疵。
  ㈡本案之買賣標的物為楊信仲房地、翁琇娟房地，系爭土地並
    非屬兩造間買賣之標的物，被告所交付之買賣標的物本身並
    無瑕疵，被告實無法擔保他人日後不會對原告通行系爭土地
    之權利為妨礙或為權利濫用之行為，且張文聰在原告房地前
    方之系爭土地上架設鐵絲欄杆、停放車輛等情係在被告交屋
    多年後始發生，故非被告應負物之瑕疵擔保責任範疇，即使
    鑑價結果顯示原告房地價値因而減損，亦不能逕認屬物之瑕
    疵。況被告交屋時，原告房屋前方確實存有同段594地號國
    有土地及經花蓮縣政府認定為既成道路之系爭土地可對外通
    行，是被告在各該不動產說明書所載「基地對外道路是否可
    通行」項目勾選「是」，並未有何告知義務違反。
  ㈢並為答辯聲明：⒈原告之訴駁回。⒉如受不利判決，願供擔保
    ，請准宣告免為假執行。
三、本院之判斷：
  ㈠按物之出賣人對於買受人，應擔保其物依第373條之規定危險
    移轉於買受人時無滅失或減少其價值之瑕疵，亦無滅失或減
    少其通常效用或契約預定效用之瑕疵，民法第354條第1項前
    段定有明文。亦即物之出賣人就出賣標的物所負物之瑕疵擔
    保責任，以該瑕疵於「危險移轉時」存在者為限，倘瑕疵係
    於危險移轉後，始行發生，即非出賣人應負物之瑕疵擔保責
    任範疇。(最高法院95年台上字第951號判決意旨參照)。
　㈡原告主張分別於106、108年向被告購買楊信仲房地、翁琇娟
    房地時，被告曾保證該房地前方有寬十米以上道路，並在各
    該買賣契約上勾選基地對外道路可通行，然原告嗣後始知該
    通行道路中有部分屬張文聰之系爭土地，嗣並遭張文聰放置
    障礙物阻擋其等對外通行，故楊信仲房地、翁琇娟房地顯存
    有物之瑕疵等語。惟查：
　　⒈楊信仲房地、翁琇娟房地，分別坐落在花蓮縣○○鄉○○段000
      00○00000○000地號土地，與系爭土地間仍間隔同段594地
      號國有土地之事實，有地籍圖謄本附卷可證(見本院卷第9
      3頁)，足認原告所指遭張文聰架設鐵絲欄杆、停放車輛之
      系爭土地部分，係在原告房地之基地「外」。再審視卷附
      原告房地買賣契約書之「(成屋)不動產說明書調查解明表
      」(見本院卷第45頁，下稱系爭不動產說明書)，其中有關
      「『基地』目前管理與使用情況」欄第二點「有無供公眾通
      行之私有道路」項下雖經被告勾為「否」，然原供該房地
      作道路使用之系爭土地部分，既非在該房地之基地「內」
      ，而屬基地「外」原供公眾通行之私有土地。準此，自難
      認被告有何說明不實情事。
　　⒉又系爭土地現雖經張文聰設置圍籬，惟該設置圍籬部分係
      屬既成道路，並前經花蓮縣政府為相同認定乙情，有花蓮
      縣政府以110年10月4日府建土字第1100196699號函附卷可
      證(見本院卷第103、104頁)，足認原告房屋之基地於交屋
      時確有可對外通行之道路，是難僅以原告房地前方道路用
      地中之系爭土地所有權歸屬張文聰所有，嗣並衍生上揭妨
      害通行情事，遂認系爭房地有何價值、效用上之瑕疵。
　　⒊況原告於買受各該房地並取得交付時，原告房地確均有同
      段594地號國有土地及系爭土地合併成之道路可對外通行
      ，且未有系爭土地遭設置圍籬等情，業為兩造所不爭執(
      見本院卷第51、74頁)，核亦與系爭不動產說明書「基地
      目前管理與使用情況」欄第四點「基地對外道路是否可通
      行」項下所勾選「是」之選項相符。從而，縱上揭原告房
      地因張文聰所為而對外通行困難等情可評價為原告房地之
      瑕疵，然此瑕疵均發生於被告交屋後，核屬於危險移轉後
      始行發生之瑕疵，揆諸上揭㈠之說明，亦非屬被告所應負
      物之瑕疵擔保責任範疇。
　　⒋至原告雖以：「這個過程應該是先由被告買賣契約中予以
      告知，原告應該去跟登記為現有既成道路地主講明白後我
      們才可能購買」等語，主張被告未履行其就系爭土地為既
      成道路之調查及告知義務云云。惟私有土地是否為既成道
      路用地係一客觀事實，本不需經土地登記，亦無法透過土
      地登記資料得悉；況本件原告既對被告主張原告房地有合
      法建造執照及使用執照等情，未為否認，依花蓮縣建築管
      理自治條例第2條第1項、第5條第1項第5款：「建築基地
      面臨計畫道路、廣場、市區道路、公路或合於本條例規定
      之現有巷道者，應申請指定建築線」、「建築基地與都市
      計畫道路間夾有具公用地役關係之現有巷道，得以現有巷
      道之邊界線作為建築線，並納入都市計畫道路」之規定，
      當可認原告房地於指定建築線時，業將系爭土地合併納入
      其現有巷道範圍，而屬可供原告房地出入使用現有巷道。
      從而，被告主張信賴原告房屋之建築執照、使用執照之核
      發，而認系爭土地屬得供原告通行之道路用地乙節，自堪
      採信。是縱系爭土地嗣後遭張文聰新建圍籬，致有原告所
      指出入困難情事，惟此要屬原告對系爭土地之既成道路通
      行權遭張文聰妨礙的問題，要難認被告有何原告所指應就
      原告房地負瑕疵擔保責任情事。
四、綜上所述，原告未證明被告於出售原告房地時有違反告知義
    務或應就該房地負瑕疵擔保責任等情，是原告以其房地因張
    文聰於系爭土地放置障礙物阻擋其等對外通行，致有價值減
    損情事，並據以請求被告各賠償100萬元，即屬無據，應予
    駁回。其假執行聲請，因失所附麗，應併予駁回。
五、本件事證已臻明確，兩造其餘攻擊防禦方法暨舉證，經審酌
    後認與判決結果不生影響，爰不一一論述，併此敘明。
六、訴訟費用負擔之依據：民事訴訟法第78條、第85條第1項前
    段。　　
中　　華　　民　　國　　111 　年　　10　  月　   7　  日
                  民事第二庭  法  官  李立青
以上正本係照原本作成。
如不服本判決，應於送達後20日內，向本院提出上訴狀並表明上
訴理由，如於本判決宣示後送達前提起上訴者，應於判決送達後
20日內補提上訴理由書（均須按他造當事人之人數附繕本並繳納
上訴裁判費）。
如委任律師提起上訴者，亦應一併繳納上訴審裁判費。
中　　華　　民　　國　　111 　年　　10　　月　　11　　日
                              書記官  林政良